臺灣臺南地方法院刑事判決
110年度訴字第1193號
公  訴  人  臺灣臺南地方檢察署檢察官
被      告  郭立宸


            倪雅亭


上列被告因傷害等案件，經檢察官提起公訴（110年度偵字第122
56號），本院判決如下：
    主  文
郭立宸犯傷害罪，處拘役伍拾日，如易科罰金，以新臺幣壹仟元
折算壹日。
倪雅亭共同犯強制罪，處拘役貳拾日，如易科罰金，以新臺幣壹
仟元折算壹日。
    犯罪事實
一、倪雅亭因與李衣芯有債務糾紛，雙方約定於民國110年3月25
    日13時30分，至址設臺南市○○區○○路0段00號之麥當勞仁德
    店（下稱麥當勞仁德店）談判，倪雅亭偕同郭立宸、黃朝淵
    及李松林到場。因李衣芯有不配合償債方式之意，郭立宸、
    倪雅亭共同基於強制之犯意聯絡，於同日14時50分許，由郭
    立宸強取李衣芯之手機，隨後倪雅亭輾轉取得該手機，經李
    衣芯請求返還，倪雅亭拒不歸還，以此強暴方式妨害李衣芯
    使用手機。在眾人繼續談判過程中，郭立宸為妨害李衣芯離
    去，竟另行基於傷害之犯意，數次出手打李衣芯巴掌，強拉
    李衣芯手臂，將李衣芯推回座位，以此強暴方式妨害李衣芯
    離去，經倪雅亭勸阻後始罷手。嗣郭立宸、倪雅亭接續基於
    前述強制犯意聯絡，要求至李衣芯住處檢視有無李衣芯積欠
    之口罩，李衣芯不得已遂與郭立宸、倪雅亭及李松林一同步
    行至停車場，李衣芯原欲搭乘李松林所駕駛之自用小客車返
    回其住處，然郭立宸、倪雅亭竟以拉扯之方式，迫使李衣芯
    坐上倪雅亭駕駛之自用小客車，與郭立宸、倪雅亭一同前往
    李衣芯位於臺南市○○區○○○街00號1樓之1之住處，以此強暴
    方式使李衣芯行無義務之事。嗣於同日15時5分許，其等抵
    達李衣芯上開住處外後，倪雅亭先去停車，李衣芯進入其住
    處1樓時，本欲趁機立刻將其住處1樓大門關上，讓郭立宸、
    倪雅亭無法進入屋內，走在李衣芯後方之郭立宸發現後，一
    怒之下，竟接續基於前述傷害犯意，衝進李衣芯住處1樓內
    抵住大門，以雙手掐住李衣芯頸部，將李衣芯壓制於牆邊，
    並出手打李衣芯巴掌，以此強暴方式妨害李衣芯關門。郭立
    宸上開所為，致李衣芯受有右側鎖骨挫傷、左頸、右前臂、
    右手背、左小腿等多處擦傷等傷害。嗣倪雅亭停妥車輛，至
    李衣芯上開住處後，隨即與尚在1樓大門內交談之郭立宸、
    李衣芯一同進入李衣芯之住所，查看有無口罩留存情形，李
    衣芯趁隙報警，始悉上情。
二、案經李衣芯訴由臺南市政府警察局歸仁分局報告臺灣臺南地
    方檢察署檢察官偵查起訴。
    理  由
壹、有罪部分：
一、本案下列所引之供述證據，檢察官、被告郭立宸、倪雅亭（
    下合稱被告2人，單指其一，逕稱其姓名）於本院依法調查
    上開證據之過程中，均已明瞭其內容而足以判斷有無刑事訴
    訟法第159條第1項不得為證據之情事，而於本院準備程序及
    本案言詞辯論程序就相關事證之證據能力均未聲明異議，本
    院審酌該等證據作成時之情況，並無違法取證或其他瑕疵，
    認為適於作為本案認定事實之依據，該等供述證據自得為本
    案之證據使用。其餘引用之非供述證據，均與本案犯罪待證
    事實具有證據關聯性，且無證據證明有何違法取證之情事，
    並經本院於審理期日依法踐行調查證據程序，亦得為本案之
    證據使用。
二、認定犯罪事實所憑之證據及理由：
　㈠訊據郭立宸坦承有在麥當勞仁德店對告訴人李衣芯為傷害犯
    行，且在該店阻止告訴人離去之強制犯行，然矢口否認有何
    強取告訴人手機、強制告訴人一同前往告訴人住處，及在告
    訴人住處之傷害犯行，辯稱：我們是徵得告訴人同意，一同
    前往告訴人住處等語。訊據倪雅亭雖坦承有與郭立宸、告訴
    人一同自麥當勞仁德店前往告訴人住處，然矢口否認有何強
    制犯行，辯稱：我住在香港，告訴人詐騙我，說她是大團媽
    ，要我幫她從香港寄送口罩來臺灣，我們先在麥當勞仁德店
    協商，當時飲料打翻，我們才將桌上手機拿起來，我從頭到
    尾沒有拿告訴人的手機，我們之後去告訴人住處，是因為告
    訴人要在切結書上蓋章，讓我可以去海關領取我寄到臺灣的
    口罩等語。
　㈡經查：
　⒈倪雅亭因與告訴人有債務糾紛，雙方約定於110年3月25日13
    時30分，至麥當勞仁德店談判，倪雅亭偕同郭立宸、黃朝淵
    、李松林到場，郭立宸在麥當勞仁德店數次出手打告訴人巴
    掌，強拉告訴人手臂，將告訴人推回座位，以此強暴方式阻
    止告訴人離去。隨後郭立宸、倪雅亭及告訴人一同至麥當勞
    仁德店停車場，由倪雅亭駕車搭載郭立宸、告訴人一同前往
    告訴人住處。於同日15時5分許，告訴人先進入其住處1樓大
    門後，郭立宸亦進入告訴人住處1樓內，與告訴人有肢體接
    觸，郭立宸上開所為，致告訴人受有右側鎖骨挫傷、左頸、
    右前臂、右手背、左小腿等多處擦傷等傷害等事實，為被告
    2人於本院審理時所不爭執（本院卷第141、220、221頁），
    核與證人李衣芯於警詢、本院之證述、證人李松林於本院之
    證述情節大致相符，並有告訴人之聖人外骨科診所診斷證明
    書（警卷第19頁）、麥當勞仁德店、停車場及告訴人住處1
    樓之現場監視器錄影及擷取畫面（警卷第21至29頁、偵卷第
    33至49頁）、臺灣臺南地方檢察署勘驗筆錄及勘驗擷圖（偵
    卷第79至94頁）、本院勘驗筆錄及勘驗畫面擷圖（本院卷第
    170至177、181至205頁）各1份在卷可佐，上開事實，首堪
    認定。據此，郭立宸既有前述在麥當勞仁德店數次出手打告
    訴人巴掌，強拉告訴人手臂，將告訴人推回座位，阻止告訴
    人離去，並導致告訴人受有前述傷害，郭立宸所為前揭傷害
    （在麥當勞仁德店傷害告訴人）、強制（在麥當勞仁德店妨
    害告訴人離去）犯行，應堪認定。
　⒉證人李衣芯於警詢證稱：我於麥當勞仁德店裡面與他們討論
    債務如何處理時，我把手機拿在手上，郭立宸突然把我的手
    機搶走，我要向郭立宸搶回來時，郭立宸就開始朝我毆打，
    5至10分鐘後才停止。倪雅亭、郭立宸把我帶到停車場，倪
    雅亭懷疑我還有貨物放在我家，要我上車並回去檢查是否有
    貨物，我並不想上車，郭立宸就強把我拖上車，倪雅亭進入
    駕駛座開車，我只能半推半就的回到我的住處，到達住處後
    ，我本要從我家側門進入，我本想用鐵門把他們擋住，結果
    郭立宸將鐵門撞開，我沒有辦法，只能讓郭立宸、倪雅亭進
    去屋子裡談判等語（警卷第5至7頁）。其於本院具結證稱：
    在麥當勞仁德店時，剛開始我可以自由使用我的手機，但是
    倪雅亭跟郭立宸到之後，我在使用手機時，倪雅亭跟郭立宸
    就搶奪我的手機，剛開始是郭立宸搶我的手機，然後郭立宸
    把我的手機拿給倪雅亭，我要拿回去，他們不還我，離開麥
    當勞仁德店前，我伸手向倪雅亭要手機，她沒有交還給我。
    在麥當勞仁德店時我想要離開，郭立宸打我阻止我離開，倪
    雅亭也跟我說妳不要離開。因為倪雅亭要去我家確認我是不
    是還有私藏她的口罩，倪雅亭還有口罩用我的名字報關，海
    關文件上需要我的簽名、蓋章，倪雅亭才能去領東西，但我
    的印章放在家裡，我不想被告2人去我家，我可以自己回去
    拿印章，被告2人一直要求去我家，我只好一起去停車場。
    我一開始是坐上李松林的車，因為李松林讓我感覺比較不會
    暴力，之後是郭立宸把我拖下車，叫我去坐另一臺倪雅亭的
    車，到我家1樓外面時，我不同意被告2人進入我家，我走在
    前面，我要趁機關門，結果被郭立宸把門踹開，掐我脖子，
    用我的頭去撞牆壁，倪雅亭一直以為我家裡有她的口罩，到
    我家後倪雅亭從1樓搜到3樓，去看我樓上有沒有口罩等語（
    本院卷第242至261頁）。
　⒊經本院當庭勘驗麥當勞仁德店、停車場及告訴人住處1樓之監
    視器畫面：
　⑴麥當勞仁德店內：14:54:09郭立宸起身，用左手想搶走告訴
    人手中之手機，告訴人雙手緊握手機，兩人拉扯之後，郭立
    宸搶下手機後握在左手中，其右手仍持著自己的手機錄影，
    14:54:14告訴人向前欲搶回手機，此時郭立宸推了告訴人，
    使告訴人向後退一步，14:54:16郭立宸又推告訴人，使告訴
    人右邊身體撞到桌子，導致桌子移動、桌上飲料掉落，郭立
    宸隨後用右手指著告訴人，告訴人亦用其左手指著郭立宸，
    14:54:18時倪雅亭起身離開，14:54:21時郭立宸明顯揮動其
    右手，朝告訴人臉部打一巴掌，14:54:24時復用右手扣住告
    訴人後頸部，往畫面上方的牆壁推，使告訴人大腿撞到桌子
    ，14:54:28友人丙起身，撿起郭立宸及告訴人中間地方之手
    機，交給畫面外的倪雅亭，15:03:18告訴人向倪雅亭伸出右
    手，倪雅亭則將其右手所拿的東西，往後背收，不讓告訴人
    拿，15:05:50倪雅亭拿起放在畫面左下角桌面上的紙張及手
    機，告訴人對倪雅亭伸出右手，欲拿倪雅亭手中之東西，而
    郭立宸及倪雅亭則抬起手臂揮動手腕，其動作示意要告訴人
    出去外面，三人隨即離開畫面，有本院勘驗筆錄、勘驗畫面
    擷圖畫面可參（本院卷第171至175、183至196頁）。足見郭
    立宸確實有強取告訴人之手機，隨後倪雅亭輾轉取得該手機
    ，告訴人請求返還，倪雅亭拒不歸還，故告訴人之前揭指訴
    與現場監視器畫面相符，被告2人在麥當勞仁德店強取告訴
    人手機，妨害告訴人使用手機之強制犯行，應堪認定。
　⑵麥當勞仁德店停車場：14:50:54倪雅亭與告訴人出現於畫面
    左側往B車方向走，友人丙與郭立宸亦出現於畫面左側往A車
    方向走並坐上A車駕駛座，14:51:00倪雅亭與告訴人往A車左
    後方座位走，14:51:07倪雅亭開啟A車左後車門，但無人入
    車內，14:51:10起倪雅亭、告訴人與郭立宸在A車後方互相
    拉扯，14:51:43告訴人在畫面中走來走去，倪雅亭及郭立宸
    亦跟著告訴人走來走去，14:51:48時郭立宸出手壓住告訴人
    ，使告訴人後退幾步，之後告訴人、郭立宸及倪雅亭在A車
    後方停留許久。14:52:37告訴人開啟A車左後方車門進入車
    內，然14:52:56告訴人下A車，同倪雅亭走向B車，14:53:19
    倪雅亭開啟B車駕駛座車門、告訴人開啟B車副駕駛座車門後
    入座，14:53:27郭立宸開啟B車右後車門後入座，14:53:32
    時A車倒車離開，14:53:39時B車倒車離開本案停車場現場。
    14:54:01兩車均消失於畫面中。有本院勘驗筆錄、勘驗畫面
    擷圖畫面可參（本院卷第175至176、197至201頁）。又證人
    李松林於本院具結證稱：當天告訴人有先坐上我的車輛，後
    來告訴人下車，再坐上倪雅亭的車輛等語（本院卷第236頁
    ）。足見告訴人確實曾與郭立宸、倪雅亭先在A車後方互相
    拉扯片刻、走來走去後，先坐上李松林駕駛之A車，又下車
    坐上倪雅亭駕駛之B車，始一同離開麥當勞仁德店停車場，
    故告訴人之前揭指訴與現場監視器畫面相符，被告2人強制
    告訴人坐上倪雅亭之車輛，一同前往告訴人住處之犯行，亦
    堪認定。
　⑶告訴人住處1樓：15:05:16可見告訴人正走進住處1樓大門，
    郭立宸跟在告訴人後方，15:05:19時告訴人伸出右手將大門
    關上，郭立宸見狀隨即衝上前抵住大門，15:05:22郭立宸入
    內後用左手壓住告訴人，使告訴人上半身撞到其後方的牆壁
    ，15:05:23郭立宸用右手將告訴人壓制在牆壁上，可見告訴
    人之頭部有強烈撞擊到牆壁，郭立宸持續將告訴人壓制在牆
    壁上的同時，似有對告訴人說話，15:05:27時又用手推一下
    告訴人。15:05:26可倪雅亭出現於大門外，15:05:30郭立宸
    始放開告訴人，並用右手打告訴人一巴掌後，兩人自畫面下
    方離開。15:05:34郭立宸出現於畫面中幫倪雅亭開門，15:0
    5:38倪雅亭進入住家內後，消失於畫面下方中，有本院勘驗
    筆錄、勘驗畫面擷圖畫面可參（本院卷第177、201至205頁
    ）。依據前述勘驗筆錄輔以勘驗畫面擷圖（本院卷第201至2
    04頁），足見郭立宸在看見走在前方、已經進入屋內之告訴
    人企圖將1樓大門關上時，確實有隨即衝上前抵住大門，並
    繼而用手壓住告訴人、將告訴人壓制在牆壁上（期間使告訴
    人頭部撞擊到牆壁）、以雙手掐住告訴人頸部，將告訴人壓
    制在牆邊、出手打告訴人巴掌等行為，故告訴人前揭指訴與
    現場監視器畫面相符，堪以採信。而郭立宸於告訴人住處1
    樓抵住大門，見告訴人企圖將大門關上，一怒之下，對告訴
    人為上開傷害犯行，力道非輕，此舉會使告訴人之身體受有
    相當之傷害，顯而易見，故郭立宸上開傷害犯行，亦堪認定
    。
  ⑷因郭立宸在麥當勞仁德店、告訴人住處1樓對告訴人為傷害犯
    行時，均有毆打告訴人鎖骨、頸部等部位、拉扯、推擠告訴
    人及打告訴人巴掌之行為，是告訴人案發後就診時，遭醫師
    診斷受有「右側鎖骨挫傷、左頸、右前臂、右手背、左小腿
    等多處擦傷」之傷害，實難詳細區分何者係在何處造成，且
    郭立宸為上開傷害犯行，本院認為均是本於單一傷害犯意而
    接續為之，僅論以一罪（詳如後述），尚無區別之必要，附
    此敘明。
　⒋被告2人雖以前詞置辯，然而：
　⑴倪雅亭雖辯稱在麥當勞仁德店時桌上飲料打翻，才將桌上手
    機拿起來，其沒有拿告訴人之手機等語。證人李松林亦於本
    院證稱：當時桌上飲料打翻，為了不要讓手機被飲料損壞，
    大家才將手機拿起來等語（本院卷第227至228頁）。然依麥
    當勞仁德店之現場監視器畫面，是郭立宸先出手搶下告訴人
    之手機，之後郭立宸推告訴人，使告訴人身體撞到桌子，才
    發生桌子移動、桌上飲料掉落之情形，且事後告訴人向倪雅
    亭要求返還手機，倪雅亭亦拒絕返還等情，業據本院勘驗如
    前，足見被告2人強取告訴人手機與桌上飲料打翻無關，是
    倪雅亭前述辯詞，尚非可採。
　⑵被告2人雖辯稱當天因為告訴人要回家拿印章，其等是經過告
    訴人同意一同前往告訴人住處等語。然而，告訴人當天是自
    行前往麥當勞仁德店，業據證人李松林於本院證述明確（本
    院卷第239頁），當可由告訴人自行返家拿取印章，再回到
    麥當勞仁德店蓋章。從告訴人在麥當勞仁德店、停車場一再
    想要離去卻被拉回，及告訴人於其住處1樓亟欲關門卻被郭
    立宸阻止等情形，均顯示告訴人並不同意與被告2人一同返
    回其住處，且被告2人至告訴人住處，非僅為使告訴人拿取
    印章，另有確認該處有無留存積欠倪雅亭口罩之目的。是被
    告2人上開所辯，均非可採。
　⒌綜上所述，本案事證明確，被告2人上開犯行，均堪認定，應
    予依法論科。
三、論罪科刑：
　㈠核郭立宸所為，係犯刑法第304條第1項之強制罪、同法第277
    條第1項之傷害罪；倪雅亭所為，係犯刑法第304條第1項之
    強制罪。被告2人就前述強取告訴人手機、強制告訴人上車
    讓其等至告訴人住處檢視有無留存積欠口罩之強制犯行，具
    有犯意聯絡及行為分擔，應論以共同正犯。郭立宸前揭強制
    、傷害犯行、倪雅亭前揭強制犯行，均係基於單一犯意，於
    密切接近之時、地所為侵害同一法益之接續行為，各次行為
    之獨立性甚薄弱，均應論以接續犯。
　㈡按行為人著手於犯罪之實行，發生構成要件之結果後，倘行
    為人仍以其意志控制犯罪行為之繼續進行，直至行為終止，
    犯罪始行終結者，謂之「繼續犯」（如刑法第302條第1項之
    妨害自由罪）；而行為人著手於繼續犯性質之犯罪，並持續
    至行為終了前之繼續情況中，另有實行其他犯罪構成要件者
    ，他行為與繼續行為有部分重合或全部重合之情形時，得否
    認為一行為，應就客觀之構成要件行為之重合情形、主觀意
    思活動之內容、所侵害之法益、行為間之關聯性等要素，依
    社會觀念，視個案情節加以判斷。倘行為人係於繼續行為著
    手之後，始犯他罪，該後續所犯之他罪，與實現或維持繼續
    犯行為目的無關，且彼此間不具有必要之關聯性時，應認係
    行為人另一個前後不同之意思活動，而依數罪併罰處斷；如
    其他犯罪之實行，在於確保或維護繼續犯之狀態，其二行為
    間具有行為局部之同一性，或其行為著手實行階段可認為同
    一者，得認與一行為觸犯數罪名之要件相侔，而適用想像競
    合犯之規定，以避免對於同一不法要素予以過度評價（最高
    法院105年度台上字第1116號判決意旨參照）。查郭立宸為
    解決倪雅亭與告訴人間之債務糾紛，除在麥當勞仁德店強取
    告訴人手機、強制告訴人讓其等至住處檢視有無留存積欠口
    罩等強制犯行外，尚在過程中接續傷害告訴人，上開舉止相
    結合，始達到強迫告訴人解決債務糾紛之目的，是足認郭立
    宸之傷害行為係其以非法方法迫使告訴人解決債務糾紛的手
    段之一，故郭立宸所犯強制罪、傷害罪，係以一行為觸犯數
    罪名，為想像競合犯，應依刑法第55條前段之規定，從一重
    論以傷害罪處斷。
　㈢爰審酌倪雅亭與告訴人間有債務糾紛，竟不思以理性方式處
    理，由被告2人分別對告訴人施以前述強制、傷害犯行，所
    為均屬不該；並考量郭立宸坦承部分犯行，否認部分犯行，
    倪雅亭否認全部犯行，且均迄未與告訴人達成和解或賠償損
    害；復斟酌告訴人確有積欠倪雅亭債務，迄未清償；參以被
    告2人均無犯罪紀錄，有其等臺灣高等法院被告前案紀錄表
    各1份附卷可佐，品行均佳；兼衡被告2人犯罪之動機、目的
    、手段、所生之危害，暨其等自陳之智識程度、生活狀況（
    本院卷第273頁）等一切情狀，分別量處如主文所示之刑，
    並均諭知易科罰金之折算標準，以資警惕。
貳、不另為無罪諭知部分：
一、公訴意旨略以：被告2人在麥當勞仁德店強迫告訴人簽署讓
    渡文件，因認被告2人此部分所為，亦涉犯刑法第304條第1
    項之強制罪嫌等語。
二、按犯罪事實應依證據認定之，無證據不得認定犯罪事實；不
    能證明被告犯罪或其行為不罰者應諭知無罪之判決，刑事訴
    訟法第154條第2項、第301條第1項分別定有明文。次按認定
    不利於被告之事實，須依積極證據，苟積極證據不足為不利
    於被告事實之證明時，即應為有利於被告之認定，更不必有
    何有利之證據（最高法院105年度台上字第3078號判決意旨
    參照）。且按刑事訴訟法第161條第1項規定：檢察官就被告
    犯罪事實，應負舉證責任，並指出證明之方法；因此，檢察
    官對於起訴之犯罪事實，應負提出證據及說服之實質舉證責
    任。倘其所提出之證據，不足為被告有罪之積極證明，或其
    指出證明之方法，無從說服法院以形成被告有罪之心證，基
    於無罪推定之原則，自應為被告無罪判決之諭知（最高法院
    108年度台上字第3571號判決意旨參照）。
三、公訴意旨認被告2人涉有前述罪嫌，無非係以麥當勞仁德店
    內現場監視器錄影及擷取畫面為其論據。訊據被告2人均堅
    決否認上開犯行，辯稱：告訴人同意讓倪雅亭至海關領取口
    罩，因而同意簽署切結書，其等並未強迫告訴人等語。
四、經查，公訴意旨雖主張被告2人在麥當勞仁德店強迫告訴人
    簽署「讓渡文件」，然自始至終未明確指出該「讓渡文件」
    為何。依據麥當勞仁德店之現場監視器畫面，雖可見倪雅亭
    拿出紙、筆給告訴人簽名（本院卷第174至175、195頁），
    然無法自畫面看出告訴人簽署之文件內容。又倪雅亭供稱其
    請告訴人簽署之文件內容如下：本人李衣芯向香港寄件人黃
    振雄購買口罩未付款，所以無法前往領，由此特立委託倪雅
    亭向海關領取包裹四件（本院卷第61、105頁）。經證人李
    衣芯於本院具結證稱：當天倪雅亭有要我簽署1張切結書，
    讓倪雅亭可以去海關領她寄來臺灣的口罩，我覺得口罩是倪
    雅亭的東西，她只是借用我的名義從香港寄口罩回來，讓她
    去領不關我的事，我是在自願的情況下簽署該文件，該文件
    上「本人李衣芯」是我寫的，印章是我蓋的，其他是倪雅亭
    自己寫的等語（本院卷第257至259頁）。是以，前述切結書
    是告訴人自願簽署，非經被告2人強制告訴人簽署。綜上所
    述，公訴意旨雖主張被告2人在麥當勞仁德店強迫告訴人簽
    署「讓渡文件」，然未明確指出該「讓渡文件」為何，亦未
    舉證證明告訴人有遭強制簽署讓渡文件之情形，自無從認定
    被告2人就此部分有何強制犯行，惟此部分如成立犯罪，與
    前揭認定有罪部分，具有接續犯之實質上一罪關係，爰不另
    為無罪之諭知。
據上論斷，應依刑事訴訟法第299條第1項前段，判決如主文。
本案經檢察官陳鋕銘提起公訴，檢察官紀芊宇到庭執行職務。
中　　華　　民　　國　　111 　年　　5 　　月　　18　　日
                  刑事第十一庭  審判長法　官　陳淑勤
                                      法  官  周宛瑩
                                      法  官  張郁昇
以上正本證明與原本無異。
如不服本判決應於收受本判決後20日內向本院提出上訴書狀，並
應敘述具體理由。其未敘述上訴理由者，應於上訴期間屆滿後20
日內向本院補提理由書狀（均須按他造當事人之人數附繕本）「
切勿逕送上級法院」。 
　　　　　　　　　　　　　　　　　    書記官　陳冠盈
中　　華　　民　　國　　111 　年　　5 　　月　　18　　日
附錄本案論罪科刑法條：
中華民國刑法第277條
傷害人之身體或健康者，處5年以下有期徒刑、拘役或50萬元以
下罰金。
犯前項之罪，因而致人於死者，處無期徒刑或7年以上有期徒刑
；致重傷者，處3年以上10年以下有期徒刑。
中華民國刑法第304條
以強暴、脅迫使人行無義務之事或妨害人行使權利者，處3年以
下有期徒刑、拘役或9千元以下罰金。
前項之未遂犯罰之。